【裁判字號】    97,簡上,118
【裁判日期】    970409
【裁判案由】    違反就業服務法
【裁判全文】
臺灣桃園地方法院刑事判決             97年度簡上字第118號
上  訴  人
即  被  告  甲○○
上列上訴人即被告因違反就業服務法案件，不服本院中華民國96
年12月10日96年度桃簡字第2819號刑事簡易判決（聲請簡易判決
處刑案號：96年度偵字第18572 號），提起上訴，本院管轄之第
二審合議庭判決如下：
    主  文
上訴駁回。
    事  實
一、被告甲○○（原名陳鏗染）原為台北市○○區○○街一六０
    巷一九弄三十號五樓信安看護中心負責人，明知任何人不得
    媒介外國人非法為他人工作，而越南籍勞工PHAM THI NINH
    （護照號碼：Ａ0000000Ａ號）係經聯群國際有限公
    司仲介，以洪梨株名義申請，並經行政院勞工委員會許可引
    進之外籍勞工，不得為其他雇主工作，竟於擔任信安看護中
    心負責人期間，意圖營利，於民國九十三年六月四日，媒介
    非法脫逃之PHAM THI NINH ，在台北市陽明山一帶，受不知
    情之雇主僱用從事看護工作，每月薪資新台幣（下同）一萬
    六千元，甲○○則從中抽取每月五千元之介紹費，嗣於九十
    四年九月一日二十一時四十分許，因PHAM THI NINH 在台北
    縣汐止市○○路與信義路口處為警查獲，甲○○始為警循線
    通知到案。
二、案經台北縣政府函送台灣板橋地方法院檢察署呈請台灣高等
    法院檢察署檢察長令轉台灣台北地方法院檢察署再呈請台灣
    高等法院檢察署檢察長令轉台灣桃園地方法院檢察署檢察官
    偵查後，聲請以簡易判決處刑。
    理  由
一、證據能力：
  (一)刑事訴訟法第一百五十九條第一項雖規定，被告以外之人於
    審判外之言詞或書面陳述，除法律有規定外，不得作為證據
    。然同法第一百五十九條之五第一項、第二項亦規定，被告
    以外之人於審判外之言詞或書面陳述，經當事人於審判程序
    同意作為證據，法院審酌該言詞陳述或書面陳述作成時之情
    況，認為適當者，亦得為證據；當事人、代理人或辯護人於
    法院調查證據時，知有第一百五十九條第一項不得為證據之
    情形，而未於言詞辯論終結前聲明異議者，視為有前項之同
    意。經查，證人PHAM THI NINH 於警詢之證述，經檢察官引
    為證據，而被告甲○○於本院準備及審判程序中均未對證人
    PHAM THI NINH 於警詢之證述聲明異議，依前揭法條，應視
    為有同法第一百五十九條之五第一項之同意，而本院審酌證
    人PHAM THI NINH 係由警察製作筆錄，無證據證明證人PHAM
    THI NINH之警詢筆錄內容有受污染致令虛偽陳述而不宜作為
    證據之瑕疵，認將證人PHAM THI NINH 之證述作為證據，並
    無不當，依前揭法條，自有證據能力，得為證據。
  (二)本件認定事實所引用之本件卷內所有文書證據，並無證據證
    明係公務員違背法定程序所取得，被告於本院審理終結前就
    卷內所有之卷證資料之證據能力均表示無意見，且卷內之文
    書證據，亦無刑事訴訟法第一百五十九條之四之顯有不可信
    之情況與不得作為證據之情形，則依刑事訴訟法第一百五十
    九條之五之規定，本件認定事實所引用之所有文書證據，均
    有證據能力。
二、訊據被告甲○○矢口否認有何違反就業服務法之犯行，辯稱
    並不認識PHAM THI NINH 云云。經查：
  (一)PHAM THI NINH 係經聯群國際有限公司仲介，以洪梨株名義
    申請，並經行政院勞工委員會許可引進之外籍勞工，後非法
    脫逃等情，有外勞居留資料查詢－明細內容顯示畫面一份在
    卷可稽（見九十五年度他字第一九四一號偵查卷第二八頁）
    ，而被告先前為信安看護中心負責人，電話為000000
    00000情，亦為被告自承屬實（見本院審判筆錄第五頁
    ），自堪認定為真實。
  (二)被告甲○○辯稱並不認識PHAM THI NINH云云，然查，證人
    PHAM THI NINH 於警詢中證稱：九十三年六月四日至九十四
    年五月左右都在陽明山一帶從事照顧阿公的工作，月薪一萬
    六千元，工作地點、雇主姓名、聯絡電話均不知，因為雇主
    不讓我知道，也不讓我出去，是信安看護中心負責人陳先生
    介紹我去工作，每月抽取五千元之仲介費，他的電話係00
    00000000等語明確，並指認被告即為介紹其前往工
    作之人（見同上偵查卷第二二頁），而被告對PHAM THI NIN
    H 有在警局指認其一事亦坦承不諱（見本院審判筆錄第三頁
    ），而PHAM THI NINH 為外籍人士，與被告既無仇隙，當無
    誣陷被告之理，是證人PHAM THI NINH 所述，自堪採信。被
    告前揭辯詞，尚難採信。
  (三)被告在媒介PHAM THI NINH 為不知情雇主工作後，按月向
    PHAM THI NINH 收取五千元仲介費，已如前述，被告有營利
    之意圖，洵堪認定。
  (四)綜上，被告所辯不足採信，本件事證明確，被告犯行堪予認
    定，應依法論科。
三、被告行為後，刑法於九十四年二月二日修正公布，於九十五
    年七月一日施行。按行為後法律有變更者，適用行為時之法
    律，但行為後之法律有利於行為人者，適用最有利於行為人
    之法律，現行刑法第二條第一項定有明文。刑法第二條本身
    雖經修正，但刑法第二條既屬適用法律之準據法，本身尚無
    比較新舊法之問題，應一律適用裁判時之現行刑法第二條規
    定以決定適用之刑罰法律，核先敘明。又以本次刑法修正之
    比較新舊法，應就罪刑有關之共犯、未遂犯、想像競合犯、
    牽連犯、連續犯、結合犯，以及累犯加重、自首減輕暨其他
    法定加減原因（如身分加減）與加減例等一切情形，綜其全
    部罪刑之結果而為比較（參見最高法院九十五年度第八次刑
    庭會議決議）。然如行為後刑法條文經修正，惟無有利、不
    利情形，自無庸為新舊法之比較，直接適用裁判時即修正後
    之刑法（參見最高法院九十五年度第二十一次刑庭會議決議
    ）。經查：
  (一)刑法第三十三條第五款，於九十四年一月七日修正、九十五
    年七月一日施行前之規定為：「主刑之種類如左：五、罰金
    ：一元以上」，現行刑法之規定則為：「主刑之種類如下：
    五、罰金：新台幣一千元以上，以百元計算之」，而本件被
    告違反就業服務法之罪，應科或併科罰金，依修正前或修正
    後之刑法，該罪罰金刑之最高額並無不同，惟依修正前之刑
    法，最低額為銀元一元，若換算為新台幣，為新台幣三元，
    較修正後刑法罰金刑最低為新台幣一千元為低，因此，比較
    上述修正前、後之刑罰法律，修正後之刑法並未有利於被告
    ，揆諸前揭最高法院決議及修正後刑法第二條第一項前段、
    後段規定之「從舊、從輕」原則，自應全部適用被告行為時
    之法律，即修正前刑法之相關規定予以論處。
  (二)易科罰金之折算標準部分，本次刑法修正之比較新舊法，應
    就罪刑有關之共犯、未遂犯、想像競合犯、牽連犯、連續犯
    、結合犯，以及累犯加重、自首減輕暨其他法定加減原因（
    如身分加減）與加減例等一切情形，綜其全部罪刑之結果而
    為比較，業如前述，然上開最高法院決議，係就刑法修正後
    有關罪刑新舊法應一體適用而為指示，而法院依該原則定其
    罪刑後，就有期徒刑、拘役如易科罰金，罰金如易服勞役標
    準之宣告，乃罪刑執行之層次，並非罪刑之適用，故而，罪
    刑之適用與罪刑之執行雖分別適用修正前、修正後之刑法，
    並無同一法律割裂適用之疑義，亦無違上開最高法院之決議
    。是易科罰金、易服勞役、緩刑、保安處分之宣告，均涉及
    裁量權之行使，須於裁量權行使時，方有比較適用問題，此
    部分得予割裂適用，合先敘明。而易科罰金之折算標準，由
    修正前刑法第四十一條第一項前段規定（得以銀元一元以上
    三元以下折算一日），並依修正前罰金罰鍰提高標準條例第
    二條規定提高一百倍為銀元一百元以上三百元以下（即新台
    幣三百元以上九百元以下）折算一日，修正後刑法第四十一
    條第一項前段則修正為得以新台幣一千元、二千元或三千元
    折算一日，比較修正前後之易科罰金折算標準，修正後之刑
    法並未有利於被告，自應依修正後刑法第二條第一項前段規
    定，適用被告行為時之法律，即修正前刑法第四十一條第一
    項前段、修正前罰金罰鍰提高標準條例第二條諭知易科罰金
    之折算標準。
四、核被告所為，係違反就業服法第四十五條規定，應依同法第
    六十四條第二項規定處斷。原審本於同上見解，適用就業服
    務法第四十五條、第六十四條第二項，刑法第二條第一項前
    段、第十一條前段、修正前刑法第四十一條第一項前段，修
    正前罰金罰鍰提高標準條例第二條，現行法規所定貨幣單位
    折算新台幣條例第二條，中華民國九十六年罪犯減刑條例第
    二條第一項第三款、第七條第一、二項、第九條，並審酌被
    告犯罪動機、手段、媒介外國人非法工作人之人數、非法工
    作期間、所生危害，犯後否認犯行等一切情狀，併依中華民
    國九十六年罪犯減刑條例，諭知有期徒刑六月，如易科罰金
    ，以銀元三百元即新台幣九百元折算一日；減為有期徒刑三
    月，如易科罰金，以銀元三百元即新台幣九百元折算一日，
    核無不合，量刑亦稱妥適，被告上訴意旨略以並未違反就業
    服務法云云，並無可採，已如上述，是其上訴，應予駁回。
據上論斷，應依刑事訴訟法第四百五十五條之一第一項、第三項
、第三百六十四條、第三百六十八條，判決如主文。
本案經檢察官林安紜到庭執行職務。
中    華    民    國    97    年    4     月     9    日
                  刑事第一庭審判長法  官  曾淑華
                                  法  官  朱美璘
                                  法  官  王耀興
以上正本證明與原本無異。
不得上訴。
                                  書記官  劉晨輝
中    華    民    國    97    年    4     月    10    日
附錄本案論罪科刑法條：
就業服務法第45條
任何人不得媒介外國人非法為他人工作。
就業服務法第64條第2項
違反第四十五條規定者，處新臺幣十萬元以上五十萬元以下罰鍰
。五年內再違反者，處一年以下有期徒刑、拘役或科或併科新臺
幣六十萬元以下罰金。
意圖營利而違反第四十五條規定者，處三年以下有期徒刑、拘役
或科或併科新臺幣一百二十萬元以下罰金。


司法院資訊處製作；財團法人民間司法改革基金會備份。
